臺灣高等法院民事判決  
109年度上字第351號
上  訴  人  余普峰  

被 上訴 人  李東隆  
訴訟代理人  林明煌律師
上列當事人間請求返還租賃房屋等事件，上訴人對於中華民國10
9年2月7日臺灣新北地方法院108年度訴字第3580號第一審判決提
起上訴，本院於109年5月27日言詞辯論終結，判決如下：
    主  文
上訴駁回。
第二審訴訟費用由上訴人負擔。
    事實及理由
一、被上訴人主張：伊自民國90年間將伊所有之門牌號碼新北市
    ○○區○○路0段00巷0號1樓房屋（下稱系爭房屋），出租予上
    訴人，兩造於107年10月5日簽立至108年10月5日止之房屋租
    賃契約（下稱系爭租約），約定每月房租新臺幣（下同）2
    萬1,000元，每月水電費另外支付。詎上訴人自107年10月至
    108年5月間，未如數繳納每月租金，共積欠租金7萬8,000元
    及代墊水電費共6,571元，合計8萬4,571元，經伊於108年5
    月20日委由律師去函催告上訴人7日內繳清，惟未獲置理，
    遂於108年5月31日委由律師發函上訴人終止系爭租約，系爭
    租約已於108年6月3日上訴人收受時終止，且租賃期限迄至1
    08年10月5日到期，上訴人無權占有系爭房屋，伊自得依民
    法第767條第1項前段、第455條規定，請求上訴人騰空遷讓
    返還系爭房屋。求為命：上訴人應將系爭房屋騰空遷讓返還
    伊之判決。並陳明願供擔保請准宣告假執行（未繫屬本院者
    ，不予贅述）。
二、上訴人則以：伊向被上訴人承租系爭房屋已10餘年，年屆78
    歲而無生產能力。因被上訴人自始未提出房屋稅單，致伊無
    法遷入系爭房屋設籍，而無法向政府申請社會救助，雖民法
    無明文規定屋主需提供房屋稅單，惟依一般習慣，房屋之出
    租人有讓承租人遷入戶籍之義務，故系爭租約已有瑕疵，且
    伊目前無資力搬遷，被上訴人自不得請求伊遷讓返還系爭房
    屋等語，資為抗辯。
三、原審為被上訴人一部勝訴、一部敗訴之判決，判命：㈠上訴
    人應將系爭房屋騰空遷讓返還被上訴人。㈡上訴人應給付被
    上訴人8萬4,571元及自108年5月21日起至清償日止，按週年
    利率5％計算之利息，暨自108年6月3日起至遷讓返還系爭房
    屋之日止，按日給付被上訴人690元。駁回被上訴人其餘之
    訴，並就上開㈠、㈡部分為准、免假執行之宣告。上訴人就命
    其返還系爭房屋部分，提起上訴，上訴聲明為：㈠原判決關
    於命上訴人騰空遷讓返還房屋及該部分假執行之宣告均廢棄
    。上開廢棄部分，被上訴人在第一審之訴及假執行之聲請均
    駁回。被上訴人答辯聲明：上訴駁回。（上訴人就其餘敗訴
    部分及被上訴人就敗訴部分，未據上訴，業已確定，非本院
    審理範圍）。
四、被上訴人依民法第767條第1項前段、第455條規定，請求上
    訴人騰空遷讓返還系爭房屋，為上訴人否認，並以前詞置辯
    。茲就兩造之爭點及本院之判斷，詳述如下：
  ㈠按租賃定有期限者，其租賃關係，於期限屆滿時消滅；所有
    人對於無權占有或侵奪其所有物者，得請求返還之，民法第
    450條第1項、第767條第1項分別定有明文。經查，被上訴人
    將其所有之系爭房屋出租予上訴人，兩造簽訂系爭租約第2
    條約定租賃期限自107年10月5日起至108年10月5日止，第6
    條約定租期屆滿時，除經被上訴人同意繼續出租外，應即日
    將租賃物誠心按照原狀騰空交還被上訴人等情，有被上訴人
    之建築改良物所有權狀，及系爭租約在卷為憑（原法院108
    年度板簡字第2021號卷第23、27至29頁）。租賃期限屆滿後
    ，兩造並未續約，此為兩造所不爭執之事實（本院卷第57頁
    ），則上訴人於租賃期限屆滿後，繼續使用系爭房屋即為無
    權占有，被上訴人依民法第767條第1項前段規定，請求上訴
    人騰空遷讓返還系爭房屋，依法有據，應予准許。
　㈡上訴人雖辯稱依照一般交易習慣，被上訴人未提供房屋稅單
    ，致其無法遷入系爭房屋設籍，系爭租約有瑕疵，且其無資
    力搬遷云云。然查，系爭租約並無由被上訴人提供系爭房屋
    讓上訴人設籍之約定，上訴人稱出租人有提供房屋設籍之交
    易習慣，亦未舉證證明，自無足採，故被上訴人未將房屋稅
    單交付上訴人辦理設籍，並無違約或違反相關規定或交易習
    慣，亦不影響系爭租約之效力。況系爭租約租賃期限早已屆
    滿，上訴人即應返還系爭房屋予被上訴人，自不得以無資力
    搬遷為由，拒絕返還。上訴人前開所辯，均無可採。
　㈢至於被上訴人另以民法第455條規定請求返還系爭房屋，即無
    審酌之必要，附此敘明。　　　
五、綜上所述，被上訴人依民法第767條第1項前段規定，請求上
    訴人騰空遷讓返還系爭房屋，為有理由，應予准許。原審就
    此部分為上訴人敗訴之判決，理由雖有不同，結論並無二致
    ，仍應予維持。上訴意旨指摘原判決此部分不當，求予廢棄
    改判，為無理由，應予駁回。
六、本件事證已臻明確，兩造其餘之攻擊或防禦方法及所用之證
    據，經本院斟酌後，認為均不足以影響本判決之結果，爰不
    逐一論列，附此敘明。
七、據上論結，本件上訴為無理由，依民事訴訟法第449條第2  
    項、第78條，判決如主文。
中　　華　　民　　國　　109 　年　　6 　　月　　17　　日
                  民事第二庭
                        審判長法  官   陳容正
                              法  官   王怡雯
                              法  官   紀文惠
正本係照原本作成。
如不服本判決，應於收受送達後20日內向本院提出上訴書狀，其
未表明上訴理由者，應於提出上訴後20日內向本院補提理由書狀
（均須按他造當事人之人數附繕本）上訴時應提出委任律師或具
有律師資格之人之委任狀；委任有律師資格者，另應附具律師資
格證書及釋明委任人與受任人有民事訴訟法第466 條之1第1項但
書或第2項（詳附註）所定關係之釋明文書影本。如委任律師提
起上訴者，應一併繳納上訴審裁判費。　　　　　　　　　　
中　　華　　民　　國　　109 　年　　6 　　月　　18　　日

　　　　　　　　　　　　　　　書記官   李昱蓁 
附註：
民事訴訟法第466條之1（第1項、第2項）：
對於第二審判決上訴，上訴人應委任律師為訴訟代理人。但上訴
人或其法定代理人具有律師資格者，不在此限。
上訴人之配偶、三親等內之血親、二親等內之姻親，或上訴人為
法人、中央或地方機關時，其所屬專任人員具有律師資格並經法
院認為適當者，亦得為第三審訴訟代理人。